臺灣嘉義地方法院刑事裁定　　　　　　　 100年度聲字第90號
聲請人　即
選任辯護人　古富祺律師
被　　　告　王俊雄
上列被告因違反毒品危害防制條例案件（99年度訴字第961 號）
，聲請具保停止羈押，本院裁定如下：
    主  文
聲請駁回。
    理  由
一、聲請意旨略以：本件被告前無不良前科犯行，且於警詢、偵
    查時均已自白犯罪坦認犯行，復分別於警詢時及偵查中經檢
    察官告知係屬重罪後，仍願具結作證並主動供出上手，足認
    被告願面對接受審判、執行之決心。共同被告王啟耀、楊麗
    美均分別於偵、審中認罪；證人楊家成、蔡東霖、蔡明春、
    黃志杰等人，均已於偵查中具結供證明確，並無任何勾串證
    人之可能，雖被告所犯為最輕本刑5 年以上有期徒刑之罪，
    然被告業已認罪並就所犯刑責願與檢察官協商量刑，並無逃
    亡之虞，於鈞院審理程序終結後，復無保全審理之進行或將
    來執行之必要，非不得以命具保、限制住居以代羈押，請審
    酌被告尚有一年僅3 歲之幼子，需於被告入監服刑前將其安
    置，交代由適當之親人妥善照料，被告之母親年事已高，前
    因罹患子宮平滑肌瘤接受開腹手術，又罹患腦膜腫瘤接受開
    顱手術，復因罹患鼻咽癌、雙側中耳積水合併中耳炎，目前
    在高雄長庚醫院接受放射線治療，身體狀況不佳，需人照料
    ，及每週定期接送至醫院接受化學治療，希望能於服刑前之
    有限時間內陪侍在旁略盡孝道，請求給予具保並限制住居、
    出海及出境等語。
二、按被告經法官訊問後，認為犯罪嫌疑重大，而有下列情形之
    一，非予羈押，顯難進行追訴、審判或執行者，得羈押之︰
    一、逃亡或有事實足認為有逃亡之虞者。二、有事實足認為
    有湮滅、偽造、變造證據或勾串共犯或證人之虞者。三、所
    犯為死刑、無期徒刑或最輕本刑為5 年以上有期徒刑之罪者
    ，刑事訴訟法第101 條第1 項定有明文。又司法院釋字第66
    5 號解釋所謂：「刑事訴訟法第101 條第1 項第3 款規定，
    於被告犯該款規定之罪，犯罪嫌疑重大，且有相當理由認為
    有逃亡、湮滅、偽造、變造證據或勾串共犯或證人之虞，非
    予羈押，顯難進行追訴、審判或執行者，得羈押之。」等旨
    ，雖係將該第3 款以犯重罪作為羈押原因之規定，限縮在併
    存有逃亡或滅證之虞等羈押原因時，始得施予羈押，但亦同
    時肯認此等羈押原因之成立要件，並不必達到如第1 款、第
    2 款所規定之須有「客觀事實」足認為有逃亡或滅證之虞之
    程度，而以具有「相當理由」為已足，亦即倘已超越5 成或
    然率而有合理可疑即該當，是以羈押審查程序之心證程度，
    本不以達有罪確信之嚴格證明為必要( 最高法院99年臺抗字
    第20號裁定意旨參照) 。
三、本件被告因違反毒品危害防制條例案件，前經本院認其涉犯
    毒品危害防制條例第4 條第1 項、同條第2 項之罪嫌重大，
    且所犯均係最輕本刑5 年以上有期徒刑之罪，非予羈押，顯
    難進行審判、執行，而依刑事訴訟法第101 條第1 項第3 款
    之規定，於民國99年12月3 日開始予以執行羈押3 月，先予
    敘明。
四、法院裁定羈押之審酌事項，主要在於判斷被告之「犯罪嫌疑
    」是否重大、有無符合羈押事由及羈押必要性等法律要件，
    並非終局判斷被告之罪責成立與否，蓋終局判斷罪責是否成
    立尚須經過審理過程，檢察官有進一步提出及說明證據之義
    務，被告亦享有提出有利證據及辯解之權利，則起訴事實存
    在與否，仍在浮動之狀態，法院僅係依現存之證據判斷被告
    應否羈押，與被告將來定罪與否，理論上無必然關係（臺灣
    高等法院94年度抗字第925 號、95年度抗字第130 號裁定意
    旨參照）。茲被告雖以首開理由聲請具保停止羈押，惟被告
    所涉違反毒品危害防制條例案件，法定刑為死刑、無期徒刑
    或7 年以上有期徒刑，屬最輕本刑5 年以上有期徒刑之重罪
    ，且本院審酌本件被告羈押之要件，在於被告犯罪嫌疑重大
    ，是否有可能因所犯屬重罪，恐遭判處長期徒刑，而有畏罪
    逃避後續審判、執行程序之高度可能性，與終局裁判定罪與
    否，及被告是否坦承犯行無關。因此，本件被告雖已坦承犯
    行，所涉犯之案件並已於100 年1 月20日辯論終結，訂於10
    0 年2 月10日宣判，惟本院審酌全案卷證後認為，本件羈押
    之要件仍具備，原羈押之原因現仍存在，有繼續執行羈押之
    必要，若命被告具保、責付或限制住居等侵害較小之手段，
    均不足以確保後續審判程序（本件尚未確定）及執行程序之
    順利進行，再參酌被告販賣第一、二級毒品案件合計達42次
    ，每次販賣金額均不低，危害社會治安可謂不小，權衡國家
    刑事司法權之有效行使、社會秩序及公共利益、被告人身自
    由之私益及防禦權受限制之程度，認對被告維持羈押處分尚
    屬適當、必要，合乎比例原則，並無違司法院大法官會議釋
    字第665 號解釋意旨（最高法院98年度臺抗字第668 號裁定
    意旨參照）。至於被告個人家庭事務之處理，是每位羈押中
    被告都可能面對之問題，且被告目前與配偶婚姻關係尚存，
    其子女亦與被告配偶及母親共同居住，業據被告於本院99年
    度訴字第961 號刑事案件審理時供述明確，並有被告及其母
    親、子女之全戶戶籍資料查詢在卷可稽，則其家中尚有配偶
    及母親可幫忙照顧子女，或將之託人照料，亦無非由被告親
    自照料不可之必要性，況且被告母親所罹子宮平滑肌瘤係於
    87年間接受手術治療，腦膜腫瘤則係於91年間施行開顱手術
    ，均距今已久，顯見於術後恢復良好，並無復發現象，至於
    所罹鼻咽癌則均僅至醫院門診並接受放射治療即可，顯見情
    形亦不嚴重，難認均有賴被告親自照料之必要，是聲請人所
    述事由並非羈押與否之審查要件，亦不足以擔保被告無逃亡
    之虞。綜上，本院認為羈押之原因必要性尚未消滅，所請具
    保停止羈押，自難准許，應予駁回。
五、依刑事訴訟法第220條，裁定如主文。
中    華    民    國   100    年    1     月    24    日
                  刑事第三庭    審判長法  官  陳仁智
                                      法  官  鄭雅文
                                      法  官  李秋瑩
以上正本證明與原本無異。
如不服本裁定，應於送達後5 日內，向本院提出抗告狀（應附繕
本）。
中    華    民    國   100    年    1     月    24    日
                                      書記官  劉英芬